【裁判字號】    90,上易,126
【裁判日期】    900904
【裁判案由】    返還房屋等
【裁判全文】
臺灣高等法院臺中分院民事判決  九十年度上易字第一二六號
      上  訴  人  乙○○
      訴訟代收人  張啟富律師
      被上訴人    甲○○○
      訴訟代理人  李慶松律師
      複  代理人  劉君毅律師
右當事人間返還房屋等事件，上訴人對於中華民國九十年二月六日臺灣臺中地方法院
八十九年訴字第二四三四號第一審判決提起上訴，本院判決如左：
      主      文
原判決不利於上訴人部分及其假執行之宣告暨訴訟費用之裁判均廢棄。
右廢棄部分被上訴人在第一審之訴駁回。
第一、二審訴訟費用由被上訴人負擔。
      事實及理由
一、本件被上訴人主張：上訴人於八十二年一月一日起，向伊承租坐落台中縣后里鄉
    ○○路一０二巷二四號房屋，租期至八十六年十二月三十一日，租金每月貳萬伍
    仟元。惟上訴人乙○○自八十四年一月一日至同年七月三十一日租金並未繳納，
    履經催討，拒不給付，爰本於租賃之法律關係，請求上訴人給付十八萬七千五百
    元，及其法定遲延利息。（被上訴人於原審另請求上訴人給付上開期間以外之期
    租金，並依不當得利之法律關係請求相當於租金之損害賠償，並請求上訴人乙○
    ○及其妻應將座落台中縣后里鄉○○路一０二巷二四號房屋遷讓交還被上訴人，
    經原審駁回此部分之訴，被上訴人未據聲明不服，業已確定）。
二、上訴人則以：對兩造間有租賃關係並無爭執。所爭執者為(一)、上訴人之租金請求
    權，距其起訴之七十九年七月二十六日，己逾五年，其租金請求權已逾時效，伊
    為時效抗辯。(二)、伊有支付租金。(三)、縱然認伊應付租金，然伊租之面積為二百
    坪即六六一平方公尺，其餘二八二坪部分係被上訴人作為伊經營工廠使用，而廠
    房內機器設備、吊車、用電設備係在未租之部分，故伊僅租用廠房，並未使用機
    器設備。故租金之計算不得逾土地及建物申報總價百分之十等語置辯。
三、按租金其各期給付請求權，因五年間不行使而消滅。民法第一百二十六條定有明
    文。又消滅時效，自請求權可行使時起算，同法第一百二十八條亦定有明文。本
    件上訴人主張系爭房屋租賃契約之租金約定係依民間習慣，即於每期之始即應給
    付，斯時租金請求權即可行使，並開始起算消滅時效。被上訴人雖否認租金係於
    期前即應支付，然查證人即被上訴人之夫陳鎮國於本院到庭證稱，兩造所訂之租
    賃契約係伊以被上訴人名義訂約的。訂約當時租金係約定每三個月為一期，約定
    契約成立之後就要給付租金，後來因為朋友的關係，容許上訴人在每一期中間付
    租金等語（見本院卷第六十九－七十頁）。足證上訴人之主張租金於期前即應支
    付乙節為真實可採。準此，被上訴人所請求之八十四年一月一日至同年七月三十
    一日租金，其中八十四年一月至三月之租金，其消滅時效應自八十四年一月一日
    起算，同年四月至六月租金之消滅時效應自同年四月一日起算，同年七月至九月
    之租金，其消滅時效應自同年七月一日起算，算至被上訴人起訴之八十九年七月
    二十六日止（起訴之時間，有起訴狀附卷可稽），均已滿五年，依前揭法條之規
    定，被上訴人此部分租金之請求權均已罹於時效而消滅，從而上訴人所為時效消
    滅之抗辯即有理由，依民法第一百四十四條第一項，上訴人對上開租金之請求，
    自得拒絕給付。
四、綜上所述，上訴人抗辯被上訴人請求之租金已罹於時效消滅，伊得拒絕給付，自
    屬可信，從而，被上訴人本於租賃之法律關係，請求上訴人給付八十四年一月一
    日至同年七月三十一日租金，縱然上訴人尚未支付該期間之租金，亦因上訴人依
    法得拒絕給付，而為無理由，不應准許。其假執行之聲請亦失所附麗，應併予駁
    回。原審判命上訴人給付，並為假執行之宣告，自有未洽。上訴意旨指摘原判決
    不當，求予廢棄改判，為有理由。自應由本院將原判決關於不利於上訴人部分及
    其假執行之宣告暨訴訟費用之裁判均廢棄，並改判如主文第二、三項所示。
五、二造其餘攻擊防禦方法，經審酌後，核與判決結果不生影響，爰不一一贅述，併
    此敘明。
據上論結，本件上訴為有理由，爰判決如主文。
中      華      民      國    九十      年      九      月      四      日
~B1民事第三庭審判長法  官  陳成泉
~B2                法  官  朱  樑
~B3                法  官  蔡王金全
右為正本係照原本作成。
不得上訴。
~B                書記官  阮正枝
中      華      民      國    九十      年      九      月      五      日
                                                                        Ｈ


司法院資訊處製作；財團法人民間司法改革基金會備份。
